【裁判字號】    98,交聲,339
【裁判日期】    981109
【裁判案由】    違反道路交通管理處罰條例
【裁判全文】
臺灣宜蘭地方法院交通事件裁定         98年度交聲字第339號
原處分機關  交通部公路總局臺北區監理所宜蘭監理站
異  議  人
即受處分人  甲○○
上列異議人即受處分人因違反道路交通管理處罰條例案件，對於
交通部公路總局臺北區監理所宜蘭監理站於民國98年8月12日所
為之宜監字第裁43-Z00000000號裁決處分，聲明異議，本院裁定
如下：
    主  文
異議駁回。
    理  由
一、原處分機關略以：異議人即受處分人甲○○於民國98年1月2
    7日凌晨零時52分許，駕駛車牌號碼IU-5962號自用小客車，
    在國道五號公路南下28.7公里處，因酒後駕車（異議人之吐
    氣所含酒精濃度達0.31mg/l，超過規定標準0.25mg/l），為
    內政部警政署國道公路警察局第九警察隊以公鐵局交字第Z0
    0000000號舉發違反道路交通管理事件通知單，舉發其有違
    反道路交通管理處罰條例第35條第1項第1款規定之事實，爰
    依上開規定，裁處罰鍰新臺幣（下同）2萬7千元，吊扣駕駛
    執照12個月，並施以道路交通安全講習。
二、異議意旨略以：異議人於98年1月26日晚上8時許，在臺北喝
    酒，休息2小時後，約於同日晚上11時許開車回宜蘭，開到
    半途時，覺得有點累想睡覺，就將車停到國道五號公路南下
    28.7公里處休息，後來警察過來詢問有無何事，當時異議人
    並未酒駕，係停於路旁休息被攔查，且異議人亦據實以告上
    情，並跟警察說需要酒測就酒測，後來第1次酒測約0.4mg/l
    ，異議人就問小隊長說是否可以喝礦泉水，異議人喝了半瓶
    後，要求再喝，但警員不准，之後酒測結果是0.31mg/l。異
    議人於權益受損情況下，合理肯定第3次酒測，絕對不會超
    過0.25mg/l。爰為此聲明異議等語。
三、按汽車駕駛人飲用酒類後其吐氣所含酒精濃度超過每公升0.
    25毫克以上者，不得駕車，道路交通安全規則第114條第2款
    定有明文。復按汽車駕駛人，駕駛汽車經測試檢定有酒精濃
    度超過規定標準者，處新臺幣15,000元以上60,000元以下罰
    鍰，並當場移置保管該汽車及吊扣其駕駛執照1年；汽車駕
    駛人，有第35條第1項規定之情形，應接受道路交通安全講
    習，道路交通管理處罰條例第35條第1項第1款、第24條第1
    項第2款亦有明文。
四、經查：
  (一)異議人於98年1月26日晚上8時許，在臺北市某處飲酒後，於
    同日晚上11時許，駕駛車牌號碼IU-5962號自用小客車回宜
    蘭，途中因為疲累而將車輛停放在國道五號公路南下28.7公
    里處路邊休息。約至98年1月27日凌晨零時40許，為證人即
    本件製單舉發之警員黃如梁發現異議人駕駛之IU-5962號自
    用小客車在該處臨時停車（引擎未熄火、車上未附載乘客）
    ，經詢問後，因聞到異議人身上有酒味，且異議人亦告知於
    98年1月26日晚上8時許，有在臺北喝酒，喝完後休息約1、2
    個小時，就出發回宜蘭，證人黃如梁乃對異議人為酒精濃度
    測試，發現異議人酒測值為0.31mg/l之事實，業經證人黃如
    梁於本院調查時證述屬實，而異議人亦不否認開車前有喝酒
    ，且經檢測其吐氣所含酒精濃度結果，酒測值為0.31mg/l等
    情，復有舉發通知單、酒精濃度檢測單、經濟部標準檢驗局
    呼氣酒精測試器檢定合格證書各1份及採證照片14張附卷可
    憑。是異議人於上開時、地，確有「汽車駕駛人酒精濃度超
    過規定標準（0.25-0.4）」之違規行為，足以認定。
  (二)異議人雖辯稱：伊並未酒駕，係停於路旁休息被攔查云云。
    然異議人於警察攔查時，縱使無開車之舉，但異議人係於98
    年1月26日晚上8時許，在臺北喝酒後，休息1、2小時，約於
    同日晚上11時許，駕駛車牌號碼IU-5962號自用小客車回宜
    蘭，途中因為疲累而將車輛停放在國道五號公路南下28.7公
    里處路邊休息之事實，業經異議人坦承如上，故異議人確實
    有於喝酒後，駕駛上開自用小客車之行為至明。異議人前揭
    辯解，委無足取。
  (三)異議人另雖辯稱：伊第1次酒測結果約0.4mg/l，後來異議人
    喝了半瓶礦泉水後，要求再喝，但警員不准，之後酒測結果
    是0.31mg/l。異議人於權益受損情況下，合理肯定第3次酒
    測，絕對不會超過0.25mg/l云云。然：
  1.依「警察機關舉發交通違規應注意事項」(三)、2、(2)規定（
    見本院卷第25頁），員警於執行酒精濃度測試時，於測量前
    應先確定受測者已飲酒結束15分鐘以上「或」提供礦泉水予
    受測者漱口，其目的係為避免飲酒後15分鐘內即實施酒測，
    避免口腔殘存酒精，影響酒測之準確度。本件異議人既已自
    承係於受測前1天即98年1月26日晚上8時許飲酒，於98年1月
    26日晚上11時許開車回宜蘭，則距離受酒精濃度測試之98年
    1月27日凌晨零時52分，顯已超過規定之15分鐘以上，警員
    本已無須再提供礦泉水予異議人漱口，即可對異議人進行酒
    測，但因證人黃如梁操作有誤，致無法列印該酒測結果，乃
    對異議人實施第2次酒測（詳如後述），而依前開證人黃如
    梁所證及異議人所坦承，證人黃如梁於進行第2次酒測前，
    業已給異議人喝約半瓶之礦泉水，異議人有漱口喝下去的，
    也有噴出來的（見本院卷第18、20頁），如此顯已達到漱口
    以清除口內殘餘酒精之目的，因此，異議人之權益並未受損
    ，本件舉發程序亦無瑕疵。
  2.況且，證人黃如梁於本院調查時結證稱：依規定只能酒測1
    次，但因伊不小心按到紅色按鍵，列印不出來酒測結果，所
    以又對異議人實施第2次酒測，這時異議人就向小隊長求情
    ，要求喝水並罰低一點的罰金，後來小隊長指示到車上拿礦
    泉水給異議人喝，喝完半瓶時，異議人說喝不下，希望稍等
    一下，但伊告訴異議人說依照規定，是喝完酒不到15分鐘的
    話，才提供水給檢測者漱口，伊等已經給異議人機會，後來
    第2次測的結果是0.31mg/l，伊等就依規定告知異議人已經
    觸犯道路交通處罰條例35條第1項第1款，依法應扣車並開單
    告發等語明確（見本院卷第18、19頁），顯見警員對異議人
    進行2次酒測，乃因其第1次測試後，警員操作有誤，導致測
    試儀器無法列印酒測結果，警員始要求其再為測試，而於第
    2次測試前，警員既已額外提供礦泉水予異議人漱口，保障
    異議人權利，異議人自無再要求重測之權利，以彰公平。故
    異議人所辯前開情詞，均不足以為據。
五、綜上所述，異議人確有駕駛上開車輛，經測試檢定有酒精濃
    度超過規定標準之違規行為，足以認定。從而，原處分機關
    依前揭道路交通管理處罰條例第35條第1項第1款、違反道路
    交通管理事件統一裁罰基準及處理細則第43條、第44條、第
    67條及違反道路交通管理事件統一裁罰基準表之規定，裁處
    異議人罰鍰2萬7千元，吊扣駕駛執照12個月，並施以道路交
    通安全講習，核無違誤。異議人猶執前詞，聲明異議，為無
    理由，應予駁回。
據上論斷，應依道路交通案件處理辦法第19條，裁定如主文。
中    華    民    國    98    年    11    月    9     日
                  交通法庭  法  官  陳映佐
以上正本證明與原本無異。
如不服本裁定，應於裁定送達後5日內，向本院提出抗告狀（應
附繕本）「切勿逕送上級法院」。
                            書記官  陳憲文
中    華    民    國    98    年    11    月    9     日


司法院資訊處製作；財團法人民間司法改革基金會備份。
